【裁判字號】    95,訴,997
【裁判日期】    950615
【裁判案由】    清償借款
【裁判全文】
臺灣臺中地方法院民事判決  95年度訴字第997號
    原      告  合作金庫商業銀行股份有限公司
    法定代理人  丁○○
    訴訟代理人  丙○○
    被      告  乙○○
                甲○○
上列當事人間請求清償借款事件，本院於民國95年6月1日言詞辯
論終結，判決如下：
    主    文
被告乙○○應給付原告新臺幣參佰捌拾陸萬零玖佰柒拾肆元，及
其中新台幣壹佰玖拾萬伍仟參佰玖拾元、新台幣壹佰玖拾伍
萬伍仟伍佰捌拾肆元，均自民國94年10月25日起至清償日止，按
週年利率2‧645%、2‧945%計算之利息，暨均自民國94年11
月26日起至清償日止，其逾期在6個月以內者，按上開利率10%，
其逾期超過6個月者，按上開利率20%計算之違約金。如對其財產
為強制執行無效果時，由被告甲○○給付之。
被告另應連帶給付原告新臺幣肆拾肆萬肆仟柒佰伍拾肆元，及自
民國94年11月1日起至清償日止，按週年利率4‧92%計算之利息
，暨自民國94年12月2日起至清償日止，其逾期在6個月以內者，
按上開利率10%，其逾期超過6個月者，按上開利率20%計算之違
約金。
訴訟費用由被告乙○○負擔79%，被告甲○○負擔10%，其餘11%
由被告連帶負擔。
    事實及理由
甲、程序方面
壹、按言詞辯論期日，當事人之一造不到場者，得依到場當事人
    之聲請，由其一造辯論而為判決，民事訴訟法第385條第1項
    前段定有明文。
貳、查被告均經合法通知，而未於言詞辯論期日到場，且均核無
    民事訴訟法第386條各款所列情形，爰依原告之聲請，由其
    一造辯論而為判決。
乙、實體方面
壹、原告主張：一、被告乙○○邀同被告甲○○為保證人，於民
    國（下同）94年3月25日向原告（原為中國農民銀行股份有
    限公司）借款新台幣（下同）3,950,000元，約定借款期間
    自94年3月25日起至114年3月25日止，自實際撥款日起，依
    年金法按月攤還本息，利息前2年按原告定儲利率指數1‧52
    5%加0‧775%機動計息，第3年起按原告定儲利率指數1‧525
    %加1‧375%機動計息，其中適用政府優惠購屋貸款200萬元
    部分，按中華郵政股份有限公司2年期定期儲金機動利率1‧
    69%加1%機動計息，嗣後隨原告定儲利率指數調整而調整（
    其中1,905,390元目前為2‧645%，1,955,584元目前為2
    ‧945%）；其逾期在6個月以內者，按上開利率10%，超過6
    個月以上者，按上開利率20%計算違約金。二、被告乙○○
    另邀同被告甲○○為連帶保證人，於94年4月1日向原告借款
    50,000元，約定借款期間自94年4月1日起至99年4月1日止，
    自實際撥款日起，依年金法按月攤還本息，利息前2年按原
    告定儲利率指數加3‧05%機動計息，第3年起按原告定儲利
    率指數加3‧55%機動計息（目前為4‧92%）；其逾期在6個
    月以內者，按上開利率10%，超過6個月以上者，按上開利率
    20%計算違約金。三、詎被告乙○○未依約清償本息，依約
    已喪失其期限利益應全部一次清償，其尚有如主文第1項所
    示之本金、利息、違約金迄未清償部分，被告甲○○為一般
    保證人，爰依消費借貸契約及保證之法律關係，請求被告乙
    ○○如數清償，如對被告乙○○財產為強制執行無效果時，
    應由被告甲○○給付之；被告乙○○未依約清償主文第2項
    所示之本金、利息、違約金部分，被告甲○○為連帶保證人
    ，應負連帶清償義務，為此，依消費借貸契約及連帶保證之
    法律關係，請求被告連帶如數清償等語。並聲明：求為判決
    如主文所示。
貳、被告則均未於言詞辯論期日到場，亦未提出書狀為聲明或陳
    述。
參、得心證之理由
一、按民事訴訟法第280條第3項規定，當事人對於他造主張之事
    實，已於相當時期受合法之通知，而於言詞辯論期日不到場
    ，亦未提出準備書狀爭執者，準用第1項之規定，亦即視同
    自認原告主張之事實。查本件被告既均於相當時期經合法通
    知，而未於言詞辯論期日到場，亦未提出書狀作何聲明或陳
    述以為爭執，則依前開說明，自視同自認本件原告主張之前
    開事實。況原告主張之前開事實，業據其提出借據影本、個
    人購屋貸款契約影本、消費性貸款契約影本、放款客戶資料
    查詢表、利率變動表、戶籍謄本、股份有限公司變更登記表
    為證，自堪信為真實。
二、次按消費借貸者，謂當事人一方移轉金錢或其他代替物之所
    有權於他方，而約定他方以種類、品質、數量相同之物返還
    之契約；借用人應於約定期限內，返還與借用物種類、品質
    、數量相同之物，民法第474條第1項、第478條前段分別定
    有明文。另按稱保證者，謂當事人約定，一方於他方之債務
    人不履行債務時，由其代負履行責任之契約；保證債務，除
    契約另有訂定外，包含主債務之利息、違約金、損害賠償及
    其他從屬於主債務之負擔，民法第739條、第740條亦分別著
    有明文。再按保證人於債權人未就主債務人之財產強制執行
    而無效果前，對於債權人得拒絕清償，民法第745條著有明
    文；而消費借貸之債權人訴請主債務人及普通保證人給付借
    款時，法院應不待普通保證人之主張，依職權援用先訴抗辯
    權而為附條件之判決。又保證債務之所謂連帶，係指保證人
    與主債務人負同一債務，對於債權人各負全部給付之責任者
    而言，此就民法第272條第1項規定連帶債務之文義參照觀之
    甚明（最高法院45年度台上字第1426號判例參照）。查系爭
    借款與利息、違約金係兩造約定之保證與連帶保證範圍，有
    前開借據、個人購屋貸款契約、消費性貸款契約可憑。次查
    被告甲○○為如主文第1項所示系爭借款（前開1,905,390元
    、1,955,584元部分）利息、違約金之保證人，而被告乙○
    ○不履行前開債務，均如前述，則依前開說明，於原告對被
    告乙○○之財產強制執行無效果時，前開債務應由被告甲○
    ○給付之，本院亦應為附前開條件之判決。另查被告乙○○
    向原告借款444,754元既未依約清償，且被告甲○○為其連
    帶保證人；從而，原告依消費借貸契約及連帶保證契約之法
    律關係，訴請被告連帶給付如主文第2項所示之本金、利息
    、違約金，為有理由，應予准許。
丙、據上論結，原告之訴有理由，依民事訴訟法第385條第1項前
    段、第85條第2項、第85條第1項但書，判決如主文。
中    華    民    國     95    年    6    月    15    日
                  民事第三庭    法  官  陳卿和
正本係照原本作成。
如對本判決上訴，須於判決送達後20日內向本院提出上訴狀。
中    華    民    國     95    年    6    月    15    日
                                書記官


司法院資訊處製作；財團法人民間司法改革基金會備份。
